臺灣花蓮地方法院花蓮簡易庭民事裁定　　　　　　　九十一年度花簡字第一三五號
　　原　　　告　華南產物保險股份有限公司
　　　　　　　　　　　　設台北市○○區○○○路○段○○○號五樓
　　法定代理人　黃依仁
　
 
一、原告因侵權行為損害賠償事件，曾聲請對被告蕭美珠發支付命令，惟被告已於法
　　定期間內對支付命令提出異議，應以支付命令之聲請視為起訴。茲限原告於收受
　　本裁定後七日內補正左列事項，如逾期未補正，即駁回原告之訴。
　　（一）本件訴訟標的金額核定為新台幣壹拾參萬陸仟柒佰參拾貳元，應繳裁判費
　　　　　新台幣壹仟參佰陸拾捌元，扣除前繳支付命令裁判費新台幣肆拾伍元外，
　　　　　尚應補繳新台幣壹仟參佰貳拾參元。
　　（二）交付送達費郵票十份（每份新台幣參拾肆元）。
二、特此裁定。
 
中 　　華　 　民　　　國　　九十一　　年　　　四　　　月　　十五 　　　日
　　　　　　　　　　　　　　　　　臺灣花蓮地方法院花蓮簡易庭
　　　　　　　　　　　　　　　　　　　法　　　官　陳　雅　敏
右正本證明與原本無異。
本裁定不得抗告。
　　　　　　　　　　　　　　　　　　　法院書記官　徐　宗　賢
 
中 　　華　 　民　　　國　　九十一　　年　　　四　　　月　　十五　 　　日
台灣花蓮地方法院花蓮簡易庭宣示判決筆錄　　　　　九十一年度花簡字第一三五號　
　　原　　　告　華南產物保險股份有限公司
　　　　　　　　　　　　設台北市○○區○○○路○段○○○號五樓
　　法定代理人　黃依仁　住同右
　　訴訟代理人　呂嘉祥　住同右
　　　　　　　　劉憶湘　住同右
　　被　　　告　蕭美珠　住花蓮市○○里○○○○○○號
 
右當事人間九十一年度花簡字第一三五號侵權行為損害賠償事件於中華民國九十一年
八月十九日下午四時整，在本院公開宣示判決出席職員如左：
　　　　法　　　官　陳雅敏
　　　　法院書記官　徐宗賢
朗讀案由到場當事人：均未到
法官宣示判決，判決主文、所裁判之訴訟標的及其理由要領如左：
    主  文
被告應給付原告新台幣壹萬肆仟伍佰陸拾肆元，及自民國九十一年三月二十三日起至
清償日止，按年息百分之五計算之利息。
原告其餘之訴駁回。
訴訟費用由被告負擔十分之一，餘由原告負擔。
    事實及理由
一、原告起訴主張被告於民國八十九年六月十三日下午四點鐘左右，駕駛車號0○─
    七四二六號自用小客車，行經花蓮市重慶路與自由街交岔口處時，因未依號誌行
    駛且左方車未讓右方車先行，致撞擊王文昌所駕駛車號0○─五五七七號自小客
    車，造成該車受損，而上開受損車已向原告投保車體損失險，經送修後，原告已
    依約賠付修復費用新台幣（下同）十三萬六千七百三十二元，原告已依保險契約
    支出上述修復費用，爰依保險法第五十三條之規定，代位被保險人請求被告給付
    十三萬六千七百三十二元，及自起訴狀繕本送達翌日即九十一年三月二十三日起
    至清償日止，按年息百分之五計算之利息。被告則以：本件車禍事故是對方即訴
    外人王文昌的錯，當時王文昌就已經賠償我的車損等語資為抗辯。　
二、經查：被告於八十九年六月十三日下午四點鐘左右，駕駛車號0○─七四二六號
    自用小客車，沿花蓮市自由街由西往東方向行駛，於行經該路與重慶路交岔路口
    處時，未注意車輛行經閃光紅燈之交岔路口時，應減速接近，先停止於交岔路口
    前，讓幹道車優先通行後認為安全時，方得續行，剛好訴外人王文昌所駕駛之車
    號0○─五五七七號自小客車正沿花蓮市重慶路由南往北方向行駛，於行經該路
    與自由街交岔路口處時，亦疏未於閃黃號誌交岔路口處減速慢行，注意車前狀況
    以隨時採取必要之安全措施，反而欲高速通過該路口，以致於在該交岔路口處撞
    擊被告車輛右後側門，造成王文昌所駕駛系爭小客車受損的事實，業經本院調取
    花蓮縣警察局花蓮分局中正派出所所製作之本件車禍相關資料（含道路交通事故
    調查報告表、偵訊筆錄、現場及車損照片等）查明，並經證人即處理該交通事故
    之員警梁銘安證述屬實，且被告對發生上開車禍事故乙節並不爭執，堪認原告之
    主張為真實。
三、按汽車行駛時，駕駛人應注意車前狀況，隨時採取必要之安全措施；駕駛人駕駛
    汽車應遵守道路交通標誌、標線、號誌之指示；特種閃光號誌各燈號顯示之意義
    如左：一、閃光黃燈表示「警告」，車輛應減速接近，注意安全，小心通過。二
    、閃光紅燈表示「停車再開」，車輛應減速接近，先停止於交岔路口前，讓幹道
    車優先通行後認為安全時，方得續行，道路交通安全規則第九十四條第二項、第
    九十條前段與道路交通標誌標線號誌設置規則第二百十一條分別定有明文。查，
    本件肇事地點為設有閃光紅、黃號誌之交岔路口，兩車行向與撞擊型態為被告所
    駕之車輛係行駛於設有閃光紅燈的支線道自由街上，訴外人王文昌所駕車輛則係
    行駛於設有閃光黃燈的幹線道重慶路上，被告駕車通過花蓮市重慶路交岔路口處
    時，遭王文昌所駕車輛高速撞擊其右後側門肇事之事實，有上述本件道路交通事
    故調查報告表、筆錄、現場及車損照片等資料，以及證人即現場處理警員梁銘安
    的證述可憑，顯見被告本應注意車輛行經閃光紅燈之交岔路口時，應減速接近，
    先停止於交岔路口前，讓幹道車優先通行後認為安全時，方得續行，且支線道車
    應暫停讓幹線道車先行，被告竟疏未注意先停止於交岔路口前即直行，而導致本
    件車禍事故之發生，其有過失甚明，從而，被告所辯本件車禍之肇事責任應全由
    原告負擔云云，不足採信。被告蕭美珠對於本件車禍發生確有過失，且與原告車
    輛受有損害間有相當因果關係，堪予認定。
四、復按被保險人因保險人應負保險責任之損失發生，而對於第三人有損失賠償請求
    權者，保險人得於給付賠償金額後，代位行使被保險人對於第三人之請求權；但
    其所請求之數額，以不逾賠償金額為限，保險法第五十三條明文可參。被告雖辯
    稱車禍發生後訴外人王文昌已經賠償被告車損等語，然證人王文昌到庭證稱他只
    是先賠償了被告的車損，但並沒有與被告和解的意思，系爭承保車輛的車損他是
    要交由保險公司來處理，再由保險公司和被告談賠償的問題等語，顯見雙方於車
    禍後並未達成和解，是原告主張其有上述保險代位權，誠屬有據。本件原告主張
    王文昌所駕駛之前開車輛為其承保之車，修復費用共計十三萬六千七百三十二元
    ，原告已依保險契約支出上述修復費用等情，業據提出與所述相符之報價單、發
    票、汽車保險賠款滿意書等為證，應堪信為真實。按不法毀損他人之物者，被害
    人得請求其物因毀損所減少之價額，民法第一百九十六條定有明文，而所謂賠償
    物被毀損所減少之價額，得以修復費用為估定標準，但以必要者為限（參見最高
    法院七十七年度第九次民事庭會議決議■怴^，故本件原告以修理費作為減少價額
    之依據，自為法所許。但其中以新零件更換舊零件之零件折舊部分非屬必要費用
    ，應予扣除。查車號0○─五五七七號自用小客車係於八十九年六月十三日領照
    使用，有行車執照一份在卷可佐，依行政院所頒固定資產耐用年數表及固定資產
    折舊率表之規定，自小客車之耐用年數為五年，而自該車領照使用日至發生車禍
    日，參酌「營利事業所得稅查核準則」第九十五條第六項規定：「固定資產提列
    折舊採用平均法或定率遞減法者，以一年為計算單位，其使用期間未滿一年者，
    按實際使用之月數相當於全年之比例計算之，不滿一月者，以月計」，本件系爭
    車輛自車出廠日至發生車禍日計算，該車使用期間不滿一月，以一月計算，而該
    車車損支出零件費用為七萬八千七百三十二元，依平均法計算得知該車零件之折
    舊額為一千零九十四元〈（00000000000/6）×1/5×1/12〉＝1094，元以下四
    捨五入），扣除折舊後之零件費用為七萬七千六百三十八元（00000－0000＝
    77638），加上修復該車之工資六萬八千元，合計該車因本件車禍毀損而減少之
    價額為十四萬五千六百三十八元（77638＋68000＝145638）。
五、末按損害之發生或擴大，被害人與有過失者，法院得減輕賠償金額或免除之；債
    務人之代理人或使用人，關於債之履行有故意或過失時，債務人應與自己之故意
    或過失，負同一責任，民法第二百十七條第一項、第二百二十四條前段分別規定
    甚明。又民法第二百二十四條可類推適用於同法第二百十七條被害人與有過失之
    規定，亦即在適用民法第二百十七條之場合，損害賠償權利人之代理人或使用人
    之過失，可視同損害賠償權利人之過失，適用過失相抵之法則（最高法院六十八
    年度第三次民事庭庭推總會議決議■夆挶荂^。本件原告承保車輛之駕駛人王文昌
    駕車行經閃黃號誌之交岔路口閃黃號誌交岔路口處未減速慢行反以高速通行，且
    未注意車前狀況隨時採取必要之安全措施，致撞擊被告所駕車輛，對車禍之發生
    亦與有過失，而王文昌係使用原告承保之車輛，揆諸前揭規定及說明，自應類推
    適用民法第二百二十四條之規定，而有同法第二百十七條第一項過失相抵規定之
    適用。經本院斟酌上開肇事情形、雙方過失情節綜合所有證據，認被告對於本件
    車禍之發生，僅為肇事次因應負百分之十之肇事責任，而駕駛原告承保車輛之訴
    外人王文昌為肇事主因，應負擔百分之九十之過失責任，本院即應依上開過失比
    例，減輕被告之賠償金額。則依據上開過失比例減輕被告之賠償金額後，被告應
    給付原告二萬八千四百七十二元（145638×10％＝14564，元以下四捨五入）。
    從而，原告依保險法第五十三條保險代位之法律關係，請求被告給付一萬四千五
    百六十四元，及自訴狀繕本送達翌日即九十一年三月二十三日起至清償日止，按
    年息百分之五計算之利息，為有理由，應予准許，逾此部分之請求為無理由，應
    予駁回。
 
中 　　華　 　民　　　國　　九十一  　年　　　八　　　月　　 十六 　　　日
　　　　　　　　　　　　　　　臺灣花蓮地方法院花蓮簡易庭
　　　　　　　　　　　　　　　　　法院書記官  徐  宗  賢
                                  法      官  陳  雅  敏
右為正本係照原本作成。
如不服本判決，應於送達後廿日內，向本院提出上訴狀並表明上訴理由，如於本判決
宣示後送達前提起上訴者，應於判決送達後廿日內補提上訴理由書（須附繕本）。
 
中 　　華　 　民　　　國　　九十一  　年　　　八　　　月　   十六 　　　日
 
　　　　　　　　　　　　　　　　　法院書記官  徐  宗  賢